【裁判字號】    96,訴,3215
【裁判日期】    970530
【裁判案由】    第三人異議之訴
【裁判全文】
臺灣臺中地方法院民事判決              96年度訴字第3215號
原      告  李信諭即佳美上光企業社
訴訟代理人  林見軍律師
複代理人    乙○○
被      告  甲○○
                        號
訴訟代理人  張慶達律師
複代理人    林豐基律師
上列當事人間第三人異議之訴事件，本院於民國97年5月12日言
詞辯論終結，判決如下：
    主      文
本院96年度執全字第4460號假扣押強制執行事件，就原告所有如
附表所示之機器二組所為之強制執行程序應予撤銷。
訴訟費用新臺幣壹萬參仟捌佰柒拾元，由被告負擔。
    事實及理由
壹、兩造爭執要旨：
  一、原告主張：其於佳美上光企業社設立前為因應未來營業需
      要，以蕭金倉名義於民國95年7月及95年6月分別向仲貿機
      械廠有限公司、丙○○購買全新上光機及中古壓光機各一
      台，價款分別為新臺幣120萬元及10萬元。賣方依約交付
      上開機具之後，原告即利用該機器生產至今。而日前被告
      與訴外人李清間因清償債務事件，被告請求假扣押李
      清財產，竟將原告所有之上光機及壓光機誤為李清所有
      而實施查封。為此，依強制執行法第15條前段規定提起第
      三人異議之訴，並聲明：(1)本院96年度執全字第4460號假
      扣押執行事件，就原告所有如附表所示之上光機及壓光機
      之查封程序予以撤銷；(2)訴訟費用由被告負擔。
  二、被告抗辯：原告於96年3月1日始設立，距其主張於95年6
      、7月間購買系爭機器之時間相差8至9個月之久，衡情原
      告尚未營業，焉有先行購買機器置放8至9個月之久未使用
      之理；況原告之父李清早於查封地址開設「中美上光廠
      股份有限公司」經營印刷生意，為實際經營權人。系爭二
      部機器應為李清所購買，所有權歸屬李清，本院實施
      假扣押查封並無錯誤。並聲明：(1)原告之訴駁回；(2)訴訟
      費用由原告負擔。
貳、得心證之理由：
  一、被告於96年10月22日以本院96年度裁全字第9817號民事裁
      定為執行名義聲請對訴外人李清之財產為假扣押執行，
      經本院民事執行處於96年10月26日下午2時20分至台中市
      南區○○○街322之2號查封如附表所示之上光機及壓光機
      各一組，此情業經本院調閱96年度執全字第4460號保全程
      序卷宗查核無誤，並有該卷宗影本附卷可參。而按「假扣
      押之執行，依強制執行法第136條準用關於動產不動產執
      行之規定，故假扣押之執行，亦係以查封為開始，而以假
      扣押之標的脫離假扣押之處置，如將假扣押標的交付執行
      或撤銷假扣押，其程序方為終結。原判決以假扣押查封完
      畢，認為執行程序業已終結，不得提起執行異議之訴，自
      難謂合。」最高法院44年台上字第1328號判例可資參照。
      準此，因本件執行程序僅為假扣押查封完畢而已，尚未將
      假扣押標的交付執行，故其假扣押執行程序尚未終結，合
      先敘明。
  二、關於附表編號一之上光機部分，原告提出買賣合約書一份
      ，主張該上光機是原告之母蕭金蒼於95年7月3日向仲貿機
      械廠工業有限公司購買後，再移轉給原告經營佳美上光企
      業社使用。經查：證人即仲貿機械廠工業有限公司總經理
      連原裕到庭具結證稱：原證一買賣合約書上仲貿機械廠工
      業有限公司代表人簽認欄是伊所簽，該合約書是仲貿公司
      提供，伊出賣的是15支短波紅外線輸送機及UV機，紫外線
      輸送機及壓光機不是伊所賣；買賣機器是老闆的太太與伊
      接洽，伊叫老闆李先生，大約六十幾歲，李先生在15年前
      向仲貿公司買過機器，他之前公司名稱是中美上光廠，以
      該公司名義購買；買賣價金是老闆娘以支票方式支付；機
      器是送到目前照片拍攝的地點；買賣過程只有老闆娘與伊
      接洽，伊不清楚她的名字等語（參見本院97年5月12日言
      詞辯論筆錄）。由證人連原裕前開證述，對照買賣契約書
      買方欄是由蕭金蒼簽名，足認該上光機應係原告之母蕭金
      蒼購買無疑。另關於附表編號二之壓光機部分，證人丙○
      ○到庭具結證稱：（提示原告所提查封機器編號(4)右側有
      壓力表之照片1幀）伊有見過該照片所示的機器，是壓光
      機，有人要賣該中古機器，伊介紹某人的母親去買，她年
      約六十幾歲，去向福仔買，伊不知道他的姓名等語（參見
      本院97年2月18日言詞辯論筆錄）。由證人丙○○前開證
      述，可知該壓光機亦應是原告之母蕭金蒼所購買。
  三、原告與其父母即李清、蕭金蒼均設籍在台中市○區○○
      ○街322之2號，戶長為李清，此有全戶戶籍資料查詢結
      果在卷足憑。又李清曾為中美上光廠股份有限公司之負
      責人，該公司於95年7月20日關廠歇業；而原告獨資經營
      之佳美上光企業社，則於96年3月1日經台中市政府核准設
      立，此分別有工廠登記資料及營利事業查詢資料各1紙附
      卷可參。據上可知，蕭金蒼購買之上光機及壓光機，原係
      供作其夫李清經營中美上光廠股份有限公司營業使用，
      嗣於中美上光廠股份有限公司關廠歇業後，再供作其子即
      原告經營佳美上光企業社營業使用，此亦有該查封地點（
      即原告與其父母李清、蕭金蒼之設籍地台中市○區○○
      ○街322之2號）掛有「佳美上光廠」招牌可資佐證。
  四、本院民事執行處於96年10月26日下午2時20分至台中市○
      區○○○街322之2號查封如附表所示之上光機及壓光機時
      ，該上光機及壓光機應係供作原告經營佳美上光企業社使
      用，誠無疑義。而原告之母蕭金蒼於購買該上光機及壓光
      機後，是否曾將該等機器之所有權轉讓予同財共居之李
      清或原告，外人實無法得知。惟系爭上光機及壓光機自始
      即非李清購買，被告又未舉證證明蕭金蒼曾將該等機器
      之所有權讓與李清，而該等機器於遭查封當時，既係作
      為原告經營佳美上光企業社營業使用，則原告主張其母蕭
      金蒼已將該等機器之所有權讓與原告，核與通常事理尚無
      違背，故堪予採認。
  五、按第三人就執行標的物有足以排除強制執行之權利者，得
      於強制執行程序終結前，向執行法院對債權人提起異議之
      訴，強制執行法第15條前段定有明文。所謂就執行標的物
      有足以排除強制執行之權利者，係指對於執行標的物有所
      有權、典權、留置權、質權存在情形之一者而言（最高法
      院44年台上字第721號判例參照）。茲查，原告為系爭上
      光機及壓光機之所有權人，已如前述，則其依強制執行法
      第15條前段規定提起第三人異訴之訴，請求本院96年度執
      全字第4460號假扣押強制執行事件就原告所有如附表所示
      之機器二組所為之強制執行程序應予撤銷，為有理由，應
      予准許。
  六、依民事訴訟法第78條規定，本件訴訟費用13,870元，應由
      敗訴之被告負擔。
中    華    民    國    97    年    5     月    30    日
                  民事第三庭    法  官  游文科
正本係照原本作成。
如對本判決上訴，須於判決送達後20日內向本院提出上訴狀。
中    華    民    國    97    年    5     月    30    日
                                書記官   謝坤冀
附表：
一光貿公司（應係仲貿機械廠工業有限公司之誤）出品上光機（
  印紙盒之印刷機）一組。
二伸祥公司出品壓光機一組。


司法院資訊處製作；財團法人民間司法改革基金會備份。
